【裁判字號】    95,上訴,1567
【裁判日期】    950712
【裁判案由】    違反槍砲彈藥刀械管制條例
【裁判全文】
臺灣高等法院刑事判決                95年度上訴字第1567號
上  訴  人  臺灣基隆地方法院檢察署檢察官
被      告  甲○○
指定辯護人  本院公設辯護人  李廣澤
上列上訴人因違反槍砲彈藥刀械管制條例案件，不服臺灣基隆地
方法院94年度訴字第387號，中華民國95年1月11日第一審判決（
起訴案號：臺灣基隆地方法院檢察署93年度偵字第49號），提起
上訴，本院判決如下：
    主  文
上訴駁回。
    理  由
一、本件公訴意旨略以：被告甲○○於不詳時間，持有仿貝瑞塔
    廠84型半自動手槍製造之玩具手槍換裝土造金屬槍管改造而
    成之具有殺傷力之改造手槍（含彈夾一個，槍枝管制編號00
    00000000）一枝，及屬公告槍砲彈藥主要組成零件中炸彈或
    爆裂物之之雙基發射火藥（驗餘淨重0.78公克）。被告於民
    國（下同）九十二年八月間某日，因友人不再繼續將基隆市
    ○○街某處房屋借予其及其女友吳秀君居住，被告為遷移居
    住處所，乃在上開處所，將上揭具有殺傷力之改造玩具手槍
    及雙基發射火藥，併同仿貝瑞塔廠製無殺傷力之改造玩具手
    槍一支、不具殺傷力之改造玩具子彈六顆、彈殼十五顆、鉛
    彈頭八顆、西瓜刀三支、拆信刀一支及吸食器一組等物置於
    二只黑色塑膠袋內，交予不知情之女友吳秀君，並由真實姓
    名不詳綽號「天龍」之友人駕車搭載吳秀君，將之攜往不知
    情之程自梅位於基隆市安樂區○○○街六十二巷五十二號之
    住處寄放，嗣程自梅之男友廖士傑發現塑膠袋內裝有上揭含
    有殺傷力之改造玩具手槍及雙基發射火藥等物，遂將該情告
    以程自梅，經程自梅聯絡吳秀君取回未果後，因恐攬刑責，
    乃與廖士傑將含有上揭槍彈之二只黑色塑膠袋藏置在不知情
    之詹耀輝所管理之基隆市安樂區○○○街六十二巷二九一號
    地下一層儲藏室內。嗣於九十二年九月十九日晚間八時四十
    五分許，經警持搜索票至程自梅前開住所搜索時，程自梅主
    動供出上情，而在該儲藏室內查獲上揭二個黑色塑膠袋及其
    內二只手提袋，內裝有上揭仿貝瑞塔廠84型半自動手槍製造
    之玩具手槍換裝土造金屬槍管改造而成之具有殺傷力之改造
    玩具手槍（含彈夾一個，槍枝管制編號0000000000）一枝，
    及屬公告槍砲彈藥主要組成零件中炸彈或爆裂物之雙基發射
    火藥（驗餘淨重0.78公克）、仿貝瑞塔廠製無殺傷力之改造
    玩具手槍一支、不具殺傷力之改造玩具子彈六顆、彈殼十五
    顆、鉛彈頭八顆、西瓜刀三支、折信刀一支及吸食器一組等
    物，因認被告涉犯修正前槍砲彈藥刀械管制條例第十一條第
    四項、第十二條第四項之罪嫌云云。
二、按犯罪事實應依證據認定，無證據不得認定犯罪事實；又不
    能證明被告犯罪或其行為不罰者，應諭知無罪之判決，刑事
    訴訟法第一百五十四條第二項、第三百零一條第一項分別定
    有明文。次按事實之認定，應憑證據，如未能發現相當證據
    ，或證據不足以證明，自不能以推測或擬制之方法，以為裁
    判基礎，此有最高法院四十年臺上字第八十六號判例可資參
    照。
三、本件公訴人認被告甲○○涉犯上揭槍砲彈藥刀械管制條例之
    罪嫌，係以證人吳秀君、程自梅、廖士傑於警詢及檢察官偵
    查中之證述、證人詹耀輝於警詢中之證述、證人莊志強於檢
    察官偵查中證言，扣案具有殺傷力之改造玩具手槍及雙基發
    射火藥，內政部刑事警察局之鑑定書、搜索扣押筆錄及照片
    等為其主要論據。惟經訊據被告，固坦承於九十三年八月下
    旬某日，為遷移居住處所，曾交付二只黑色塑膠袋予證人即
    其女友吳秀君，然堅詞否認有何公訴人所指之犯行，於原審
    辯稱：二只黑色塑膠袋內僅係平日換洗衣物，並無扣案之改
    造玩具手槍、雙基發射火藥及其餘扣案物，警察在證人詹耀
    輝管理之儲藏室內扣得之上揭具有殺傷力之改造玩具手槍及
    雙基發射火藥等物，均非伊所有等語；於本院審理中復辯稱
    ：「伊未拿檢察官所指之東西給吳秀君，伊亦未叫吳秀君拿
    手提包去程自梅那邊放。槍彈非伊所有，舉發伊之譚寧與伊
    有嫌隙。伊交給吳秀君之物係吳秀君衣服之塑膠袋，並非扣
    案之手提包。」等語；公設辯護人李辯護人亦為被告辯護稱
    ：「公訴人以吳秀君指證核與被告自白吻合而提出本件上訴
    。然查本案經手相關黑色塑膠袋之人計有吳秀君、程自梅、
    廖士傑、詹耀輝諸人，只有吳秀君與廖士傑知悉袋中有槍彈
    ，但不能僅憑吳秀君供述即認被告持有槍彈，又本案之槍彈
    如果與被告有關，為何吳女為馬上通知被告，而要由其乾弟
    弟譚寧接聽程自梅的電話，而公訴人堅決主張譚某係報案之
    人，所以不涉槍之持有之事，恐非公允，又程自梅供稱伊知
    道持有槍彈是十分危險的事，所以要求吳女前來取回，且在
    這二、三天之中，伊馬上與男友廖士傑商量，最後由廖士傑
    將槍彈寄放在友人詹耀輝之儲藏室內，程、廖二人此種傷害
    友人行為十分奇怪，且吳女知道槍彈之事前後有二十日以上
    ，此段期間一再接聽譚寧電話為何也不知有所因應？又若不
    知道因應，為何又要去報警逮捕程、廖、詹三人？事實上經
    手塑膠袋之人很多，恐怕無以從其上找出被告之指紋，因此
    突兀的以被告有交數個袋子與吳女，即一口咬定槍彈最上手
    是被告，顯然難以令人信服，末查，吳秀君一再指出，伊並
    未查看黑色塑膠袋內為何物，所以不知道裡面會藏有槍彈云
    云。既然伊未親眼目睹黑色塑膠袋中有何物，則其憑什麼認
    定裡面一定有槍彈，而且是被告所置放？其供述顯非可取。
    」云云。
四、本院查：
（一）上揭扣案之貝瑞塔改造手槍一枝（槍枝管制編號00000000
      00），認係由仿貝瑞塔廠84型半自動手槍製造之玩具手槍
      換裝土造金屬槍管改造而成之玩具手槍，機械性良好，可
      擊發適用之子彈，認具殺傷力；又扣案之火藥（驗餘淨重
      0.78公克）檢出硝化甘油、硝化纖維等成分，認係雙基發
      射火藥，而屬槍砲中之主要組成零件，固有內政部警政署
      刑事警察局九十二年十一月十四日刑鑑字第0920183482號
      槍彈鑑定書、九十四年二月十七日刑鑑字第0930251670號
      鑑定書、內政部九十四年十二月一日內授警字第09401016
      31號函各一紙在卷可憑，應堪認為真實。
（二）然上揭具有殺傷力之改造玩具手槍及雙基發射火藥等物，
      係經警以證人程自梅違反毒品危害防制條例之罪，聲請原
      審即臺灣基隆地方法院核發搜索票後，於九十二年九月十
      九日晚間六時許，前往證人程自梅位於基隆市安樂區○○
      ○街六十二巷五十二號一樓住處，執行搜索無結果後，證
      人程自梅主動供出上揭具有殺傷力之改造玩具手槍及雙基
      發射火藥等物，寄放在證人詹耀輝所管理之基隆市安樂區
      ○○○街六十二巷二九一號地下一層儲藏室，經警聯絡證
      人詹耀輝到場同意警員實施搜索後，在該處扣得上揭具有
      殺傷力之改造玩具手槍及雙基發射火藥等物之情，已據證
      人詹耀輝於警詢時、證人廖士傑及程自梅於警詢及檢察官
      偵查中、證人莊志強即到場實施搜索之警員於檢察官偵查
      中及原審訊問時證述在卷，並有搜索扣押筆錄二份及實施
      搜索時之照片等在卷可稽，足證扣案具有殺傷力之改造玩
      具手槍及雙基發射火藥等物，並非在被告實力支配範圍內
      之處所扣得，倘無其他證據可以為佐，尚難逕認被告持有
      上揭扣案具有殺傷力之改造玩具手槍及雙基發射火藥等物
      。
（三）證人即被告之女友吳秀君，固迭於警詢及檢察官偵查中證
      稱：被告交予其之二只黑色塑膠袋內，含有扣案具有殺傷
      力之改造玩具手槍及雙基發射火藥等物，惟為被告所堅詞
      否認。觀諸證人吳秀君證述上揭內含扣案具有殺傷力之改
      造玩具手槍及雙基發射火藥之二只黑色塑膠袋，係其攜往
      證人程自梅住處寄放等情（詳見偵查卷第九頁、第十四頁
      至第十五頁、第九十三頁反面、第一五三頁），足見證人
      吳秀君於客觀上曾持有上揭扣案物，據此，證人吳秀君亦
      涉有違反槍砲彈藥刀械管制條例之罪嫌，故證人吳秀君就
      扣案具有殺傷力之改造玩具手槍及雙基發射火藥究係何人
      所有，及何以由其攜至證人程自梅住處寄放乙節，自具有
      切身利害關係，從而其所為相關之指證，即應無瑕疵，並
      應有其他相關證據為佐，以強化其證言之信憑性。然查，
      證人吳秀君先於警詢時指稱：是親自將內含扣案具有殺傷
      力之改造玩具手槍及雙基發射火藥之二只黑色塑膠袋交予
      證人程自梅收藏（詳見偵查卷第十頁），嗣於檢察官偵查
      中證稱：將扣案槍枝等物攜往證人程自梅住處時，證人程
      自梅不在住處，因該處大門未關，即逕將扣案之槍枝等物
      拿到屋內寄放（詳見偵查卷第一五三頁），其就證人程自
      梅是否親自收受內含具有殺傷力之改造玩具手槍及雙基發
      射火藥等物之二只黑色塑膠袋乙節，前後證述不一，已有
      瑕疵。再觀諸證人吳秀君於警詢及檢察官偵查中證稱：被
      告並未告知塑膠袋內裝置何物，其亦未打開來查看云云（
      詳見偵查卷第九頁、第十五頁），且經警提示扣案之槍械
      二支供證人吳秀君指認，證人吳秀君復指稱：「之前看過
      被告持有的槍枝是黑色的、槍身及把手是四方形，而未曾
      看過被告持有扣案之槍枝。」等詞（詳見偵查卷第十六頁
      ），可見證人吳秀君並不知悉被告交予其之二只黑色塑膠
      袋內裝有何物，亦未曾見過被告持有扣案具有殺傷力之改
      造玩具手槍及雙基發射火藥，詎其竟可指證上開扣案物係
      被告所持有，其所為之指證顯悖於常情，要難遽信。
（四）至證人詹耀輝於警詢時指稱：「警察在基隆市○○○街六
      十二巷二九一號地下一層所查扣之二只黑色塑膠袋，係證
      人廖士傑所寄放，其未詢問證人廖士傑寄放之原因，亦未
      查看塑膠袋內裝置何物品。」等語（詳見偵查卷第四十頁
      至第四十三頁）；證人廖士傑於警詢時指稱：「警察在基
      隆市○○○街六十二巷二九一號地下一層所扣得內含具有
      殺傷力之改造手槍及火藥等物之黑色塑膠袋二只，係其與
      證人程自梅共同持往該處寄放，上開扣案物品是證人程自
      梅的友人放置在證人程自梅家中，不知係何人所有。」云
      云（詳見偵查卷第四十五頁至第四十六頁），另在檢察官
      偵查中證稱：「案發後，證人程自梅告訴其係證人吳秀君
      帶同一名不詳男子借住證人程自梅住處後，才發現扣案之
      改造手槍及火藥等物，不知該不詳男子是何人，且在證人
      程自梅住處，並未遇見被告。」等語（詳見偵查卷第一七
      六頁）；證人程自梅於警詢時指稱：「九十二年八月某日
      ，被告將一包大型黑色塑膠袋拿給證人吳秀君，要證人吳
      秀君寄放在其家中，嗣其女兒及證人廖士傑發現袋內有扣
      案之改造手槍及火藥等物，其即打電話詢問證人吳秀君，
      為何將上開物品寄放在其住處，證人吳秀君稱上開物品係
      被告所有。」（詳見偵查卷第三十一頁至第三十二頁），
      嗣於檢察官偵訊以如何知道塑膠袋內扣案具有殺傷力之改
      造玩具手槍及雙基發射火藥是被告寄放時，證稱：「是證
      人吳秀君告訴其是被告放的，並未親眼看見被告持上開扣
      案物至住處寄放。」等語（詳見偵查卷第一一五頁至第一
      一六頁），可見證人程自梅於警詢時所指被告將一包大型
      黑色塑膠袋拿給證人吳秀君，要證人吳秀君寄放在其家中
      ，係在發現該黑色塑膠袋內有扣案具有殺傷力之改造玩具
      手槍及雙基發射火藥等物，打電話詢問證人吳秀君後，證
      人吳秀君始告以該情節，而非證人程自梅親自見聞。綜觀
      證人詹耀輝、廖士傑、程自梅等人之證言，足徵其等三人
      均未曾看見被告將上開內含具有殺傷力之改造手槍及火藥
      等物之二只塑膠袋攜往證人程自梅住處，而係證人程自梅
      於案發後詢問證人吳秀君，證人吳秀君告以扣案物係被告
      所有，證人程自梅再輾轉告知證人廖士傑，是證人程自梅
      及廖士傑有關扣案具有殺傷力之改造玩具手槍及雙基發射
      火藥係被告所有指證，顯均係聽聞自證人吳秀君，要均無
      足資為不利於被告之證據。
（五）又證人莊志強即本案實施搜索之警員，雖於檢察官偵查中
      及原審審理時結證稱：「係案外人即譚寧向警方檢舉被告
      持有槍枝，而被告與證人吳秀君同住在證人程自梅住處，
      於是前往證人程自梅住處查訪，發現該處有施用毒品人口
      出入，因未肯定證人程自梅住處內是否藏有槍枝，乃由同
      知上情之案外人吳紀煒為檢舉人，並以證人程自梅住處內
      有人施用毒品為由，向法院聲請核發搜索票，而於九十二
      年九月十九日前往證人程自梅住處執行搜索。」等語（詳
      見偵查卷第一０九頁反面、第一三一頁、原審九十四年十
      二月二十八日審判筆錄第五頁），然觀諸證人莊志強上開
      所證，其顯非親自見聞被告持有扣案具有殺傷力之改造玩
      具手槍及雙基發射火藥，而親自見聞被告持有上揭扣案物
      之案外人譚寧經檢察官及原審傳喚、拘提，均未到庭；另
      案外人吳紀煒係檢舉證人程自梅住處內藏有毒品，並未提
      及被告持有上揭扣案物，亦有原審九十二年度聲搜字第五
      一三號卷附吳紀煒警詢筆錄一份可稽。是證人莊志強之證
      述，亦無從據以證明被告持有扣案具有殺傷力之改造玩具
      手槍及雙基發射火藥等物。
（六）綜上所述，本件公訴人提出之證據均不足以證明被告持有
      扣案具有殺傷力之改造玩具手槍及雙基發射火藥等物，此
      外，復查無其他積極證據足認被告有公訴人所指之犯行，
      揆諸前揭說明，不能證明被告犯罪，自應諭知被告無罪。
五、原審以被告之犯罪不能證明而為無罪之諭知，經核其認事用
    法並無不合。本件公訴人之上訴意旨，仍執陳詞，指摘原判
    決不當，難認為有理由，應予駁回。
據上論斷，應依刑事訴訟法第三百六十八條，判決如主文。
本案經檢察官張啟彬到庭執行職務。
中    華    民    國    95    年    7     月    12    日
                  刑事第三庭審判長法  官  許國宏
                                  法  官  林銓正
                                  法  官  許增男
以上正本證明與原本無異。
檢察官如不服本判決，應於收受送達後十日內向本院提出上訴書
狀，其未敘述上訴之理由者並得於提起上訴後十日內向本院補提
理由書（均須按他造當事人之人數附繕本）。
                                  書記官  葉金發
中    華    民    國    95    年    7     月    12    日


司法院資訊處製作；財團法人民間司法改革基金會備份。
